臺灣高等法院高雄分院刑事裁定　　　　　100年度聲字第792號
聲明異議人
即受 刑 人　劉寶平
上列聲明異議人因殺人等案件，不服台灣高雄地方法院檢察署檢
察官99年執更山字第3802號、99年執嶺字第9932號之1 號指揮書
，聲明異議，本院裁定如下：
    主  文
異議駁回。
    理  由
一、聲明異議意旨略以：聲明異議人即受刑人劉寶平（下稱異議
    人）前因殺人案件，經法院判處無期徒刑確定，嗣經假釋交
    付保護管束，惟法務部則以異議人於假釋期間再犯妨害性自
    主等罪，於民國99年11月3 日以法矯決字第0999047655號撤
    銷異議人前揭假釋，嗣台灣高雄地方法院檢察署檢察官就上
    揭無期徒刑撤銷假釋部分，於99年12月29日核發99年執更山
    字第3802號指揮書，刑期起算日期雖記載為「99年12月29日
    」，惟異議人卻遲至100 年5 月10日才收受該份指揮書；另
    就妨害性自主罪部分換發99年執嶺字第9932號之1 號指揮書
    （刑期起算日為「99年7 月15日」）在案。惟法務部撤銷上
    揭假釋，並未比較新舊法而適用最有利於異議人之法律，且
    明顯違反「有利原則」、「人權原則」、「平等原則」、「
    公平正義」及「不溯既往」等原則，復未給予異議人陳述意
    見之機會，且異議人於75年間所犯殺人罪，已於88年假釋出
    獄，並於98年10月5 日假釋期滿，雖異議人於假釋中對被害
    人犯恐嚇危害安全、傷害、強制性交等罪，惟其中恐嚇危害
    安全罪部分經台灣高雄地方法院於98年12月28日判決確定（
    98年度訴字第1259號），傷害罪部分經台灣高等法院高雄分
    院於99年6 月14日判決確定（98年度上訴字第103 號），另
    強制性交罪部分經最高法院於99年7 月15日判決確定（99年
    度台上字第4460號），而異議人前揭恐危害安全罪既於98年
    12月28日判決確定，然上揭撤銷假釋之日期卻在判決確定日
    之6 個月以後，且異議人被判處無期徒刑所犯之殺人罪，其
    犯罪時間既在75年，則關於撤銷假釋之要件自應適用「行為
    時」之刑法第78條第1 項及79條第1 項之規定，惟上揭撤銷
    假釋，檢察官卻依修正後之刑法第79條之1 第5 項之規定核
    發99年執更山字第3802號指揮書，認撤銷假釋後應執行之殘
    刑為「25年」（即指揮書所載之刑期起迄日「99年12月29日
    至124 年12月28日」，顯有違誤。爰依法聲明異議，請求撤
    銷上揭執行指揮書云云。
二、經查：本件異議人前因殺人案件，經台灣高雄地方法院以75
    年度重訴字第98號判處無期徒刑，禠奪公權終身，嗣上訴後
    ，經台灣高等法院台南分院於76年1 月15日以75年度上重訴
    字第3040號判決上訴駁回，再上訴後，經最高法院於76年4
    月8 日以76年度台上字第1816號判決駁回上訴確定在案，入
    監執行後於88年10月5 日假釋出監，保護管束期滿日為「98
    年10月5 日」等情，有台灣高等法院被告前案紀錄表在卷足
    佐，應堪認定。又異議人於前開假釋付保護管束期間內，於
    96年5 月19日21時許，在高雄市○鎮區○○街174 巷6 弄1
    號5 樓租屋處，對被害人強制性交得逞；另於98年7 月17日
    在前揭租屋處，揮拳毆打被害人之臉部及雙手受傷，上開各
    罪經本院於99年5 月25日判處應執行有期徒刑4 年2 月，並
    經最高法院99年7 月15日駁回上訴確定之事實，有異議人上
    揭刑事判決書及前紀錄表存卷足參，是異議人於保護管束期
    間內，確有刑法第78條第1 項之「假釋中因故意犯罪，受有
    期徒刑以上刑之宣告（且判決確定）」之事實，殆無疑義。
    可見異議人遭撤銷假釋之原因，係於上揭假釋期間內因故意
    犯罪，受有期徒刑以上刑之宣告確定，且其違反規定之時間
    係在94年1 月7 日刑法修正施行（即95年7 月1 日）之後，
    依照刑法施行法第7 條之2 第2 項但書之規定，自應適用94
    年1 月7 日公布、95年7 月1 日施行之修正後刑法第第79條
    之1 規定計算撤銷假釋後之殘刑與他刑應執行之期間之問題
    。基此，依前開說明，異議人經撤銷假釋後，執行無期徒刑
    之殘餘刑期，依現行刑法第79條之1 第5 項之規定，應於執
    行滿25年後，再接續執行他刑，應堪認定（此亦有法務部99
    年11月3 日法矯決字第0999047655號撤銷受保護管束人假釋
    處分書在卷可稽）。從而，異議人所指摘之台灣高雄地方法
    院檢察署檢察官所核發之99年執更山字第3802號指揮書，認
    撤銷假釋後應執行之殘刑為「25年」（即指揮書所載之刑期
    起迄日「99年12月29日《即優先插接該署99年度執嶺字第99
    32號指揮書之日》至124 年12月28日」計25年）；並註銷該
    署原發99年度執嶺字第9932號指揮書，另換發99年度執嶺字
    第9932號之1 指揮書，記載刑期起迄日為「99年7 月15日（
    即上揭妨害性自主案件經最高法院判決確定之日）至128 年
    3 月27日」（即原4 年刑期起算日『99年7 月15日』，經扣
    除羈押折抵109 日，執行期滿日為『103 年3 月27日』，再
    加計上揭撤銷假釋應執行之殘刑25年，執行期滿日為『128
    年3 月27日』），於法有據，並無違誤（至本院100 年4 月
    18日以100 年度聲字第388 號裁定，就異議人上揭所犯恐嚇
    危害安全、傷害、強制性交等三罪所處之有期徒刑4 月、4
    月及4 年，定應執行有期徒刑4 年4 月部分，業經該署檢察
    官於100 年5 月20日以100 年執更字第1486號執行分案，並
    於100 年9 月13日換發100 年執更嶺字第1486號執行指揮書
    《異議人並未對該指揮書聲明異議》，並註銷該署99年度執
    字第9932之1 號指揮書，一併敘明）。
三、按94年2 月2 日修正之中華民國刑法施行法第7 條之2 第2
    項規定：「因撤銷假釋執行殘餘刑期，其撤銷之原因事實發
    生在86年11月26日刑法修正公布後，94年1 月7 日刑法修正
    施行前者，依86年11月26日修正公布之刑法第79條之1 規定
    合併計算其殘餘刑期與他刑應執行之期間。但其原因事實行
    為終了或犯罪結果之發生在94年1 月7 日刑法修正施行後者
    ，依94年1 月7 日修正施行之刑法第79條之1 規定合併計算
    其殘餘刑期與他刑應執行之期間。」，該條規定係關於無期
    徒刑經撤銷假釋後執行殘餘刑期，應以何時之刑法規定為標
    準計算假釋條件或接續執行他刑，並配合94年2 月2 日刑法
    第79條之1 所定刑罰併執行之期間修正施行後，其規定應如
    何個別適用之說明。本件異議人在假釋交付保護管束期間內
    ，於96年5 月19日因故意犯強制性交罪，另於98年7 月17日
    故意更犯傷害罪，上開各罪經本院於99年5 月25日判處應執
    行有期徒刑4 年2 月，並經最高法院99年7 月15日駁回上訴
    確定之事實，而有刑法第78條第1 項之撤銷假釋事由，已如
    上述，則異議人撤銷假釋之原因事實顯係於94年1 月7 日刑
    法修正施行後發生，故異議人經撤銷假釋後執行無期徒刑之
    殘餘刑期，依現行刑法第79條之1 第5 項之規定，應於執行
    滿25年後，再接續執行他刑，應堪認定。準此，異議人主張
    ：「本件應依修正後刑法第2 條第1 項規定，有從舊從輕原
    則之適用」云云，尚有誤會。再者，刑法第79條之1 係修正
    併執行之期間，僅係刑罰執行方法之變更，並非科處犯罪行
    為人刑罰所據法令規範之變更，亦無刑法第2 條新舊法比較
    之問題，是異議人稱：「本件檢察官應比較新舊法，並應依
    行為時（75年間）之刑法第79條之規定（即「在無期徒刑假
    釋後滿10年、或在有期徒刑所餘刑期內未經撤銷假釋者，其
    未執行之刑，以已執行論」）指揮執行」云云，容有誤認。
    從而，台灣高雄地方法院檢察署檢察官核發之99年執更山字
    第3802號指揮書記載「本件係執行撤銷假釋殘刑，依刑法第
    79條之1 第5 項規定，執行刑期以25年計算」（即指揮書所
    載之刑期起迄日「99年12月29日至124 年12月28日」計25年
    ）；並註銷該署99年度執嶺字第9932號指揮書，另換發99年
    度執嶺字第9932號之1 指揮書，記載刑期起迄日為「99年7
    月15日至128 年3 月27日」（扣除羈押折抵日期）之指揮執
    行，揆諸上開說明，核與法律規定相符。至異議人其他所陳
    事項，係徒憑己見所為陳述，核審酌檢察官之前揭指揮執行
    有無不當無涉，爰不逐一論列，併予敘明，。
四、綜上所述，台灣高雄地方法院檢察署檢察官所核發之99年執
    更山字第3802號及99年度執嶺字第9932號之1 指揮書（已註
    銷），於法有據，並無違誤。從而，異議人仍執陳詞，指摘
    檢察官之指揮執行有誤，並無理由，應予駁回。
五、依刑事訴訟法第486 條，裁定如主文。
中    華    民    國   100    年    10    月    19    日
                  刑事第四庭    審判長法  官  蕭權閔
                                      法  官  王憲義
                                      法  官  唐照明
以上正本證明與原本無異。
如不服本裁定應於送達後5 日內向本院提出抗告狀。
中    華    民    國   100    年    10    月    19    日
                                      書記官  黃琳群